【裁判字號】    94,簡上,182
【裁判日期】    950118
【裁判案由】    清償借款
【裁判全文】
臺灣臺北地方法院民事判決             94年度簡上字第182號
    上  訴  人  村雨興業股份有限公司
    兼  上一人
    法定代理人  己○○
    上  訴  人  戊○○○
                丁○○
                甲○○
    上三人共同
    訴訟代理人  己○○
    被  上訴人  華南商業銀行股份有限公司
    法定代理人  乙○○
    訴訟代理人  丙○○
上列當事人間請求清償借款事件，上訴人對於中華民國九十三年
十二月七日本院臺北簡易庭九十三年度北簡字第二四三二二號第
一審判決，提起上訴，本院於九十五年一月四日言詞辯論終結，
判決如下：
    主  文
上訴駁回。
第二審訴訟費用由上訴人連帶負擔。
    事實及理由
一、被上訴人於原審起訴主張：上訴人村雨興業股份有限公司（
    下稱村雨公司）邀同其餘上訴人為連帶保證人於民國八十九
    年七月二十日向被上訴人申請貸款訂約額度新臺幣（下同）
    四百四十九萬元，由上訴人簽立綜合約定書，約定利息按利
    率百分之八點五六七計算，如有遲延履行時，其逾期在六個
    月以內者，按前述利率百分之十，逾期超過六個月者，其超
    過部分，按前述利率百分之二十計算違約金。嗣上訴人於額
    度內陸續動用貸款，惟其自九十一年五月一日到期後並未依
    約還款，尚積欠三十六萬八千二百七十二元未清償等情。上
    訴人則以：系爭貸款原由上訴人己○○以其所有坐落台北市
    大安區○○段○○段四０六地號之土地及其上之建物，即門
    牌號碼台北市○○○路○段一二七號四樓之三之房屋，設定
    抵押權予被上訴人，並陸續貸款共計一千零七十四萬八千五
    百三十一元，其中三百五十萬元係由臺灣中小企業信保基金
    擔保，嗣因公司週轉不靈，被上訴人聲請法院拍賣抵押物，
    上訴人認為拍賣底價過低，故委託房屋仲介公司以一千二百
    三十萬元代為售出，該筆金額扣除必要費用外，全部由仲介
    公司之保證人僑馥建築經理股份有限公司（下稱僑馥建築經
    理公司）直接支付予被上訴人，因兩造之前已有協議，上訴
    人以該房屋賣得之價金清償欠款，即算已結清債務，故上訴
    人所欠借貸款已全部還清等語，資為抗辯。
二、本件原審對被上訴人之請求，判決：上訴人應連帶給付被上
    訴人三十六萬八千二百七十二元，及如附表所示之利息及違
    約金。並依職權就被上訴人勝訴部分為假執行，及就上訴人
    部分為預供擔保後免為假執行之宣告。上訴人就原判決不利
    於上訴人部分全部聲明不服，求為廢棄之判決。
三、兩造不爭執之事實：兩造對於上訴人村雨公司向被上訴人借
    款或由上訴人己○○、戊○○○、丁○○、甲○○等人擔任
    村雨公司連帶保證人之事實，及就上訴人己○○出賣其所有
    坐落台北市○○○路○段一二七號四樓之三之房屋，於扣除
    委請房屋仲介公司代為出賣之必要費用後，剩餘款項則均交
    由僑馥建築經理公司直接支付予被上訴人，用以清償積欠被
    上訴人借款之事實並不爭執。
四、經查：被上訴人主張上訴人村雨公司邀同其餘上訴人為連帶
    保證人於八十九年七月二十日向被上訴人申請貸款訂約額度
    四百四十九萬元，由上訴人簽立綜合約定書，約定利息按年
    利率百分之八點五六七計算，如有遲延履行時，其逾期在六
    個月以內者，按前述利率百分之十，逾期超過六個月者，其
    超過部分，按前述利率百分之二十計算違約金。並由上訴人
    己○○提供其所有坐落台北市○○區○○段一小段四０六地
    號土地及其上建物即門牌號碼台北市○○○路○段一二七號
    四樓之三之房屋，供被上訴人設定一千四百六十萬元之抵押
    權，其中第一順位抵押權金額九百六十萬元，用以擔保上訴
    人己○○之債務全部，第二順位抵押權，則用以擔保上訴人
    村雨公司之前開債務，嗣上訴人借款逾期未繳息，直至九十
    三年六月二十四日，共積欠被上訴人一千零六十萬二千七百
    三十七元及其利息、違約金（其中上訴人村雨公司部分，積
    欠逾期借款為四百四十九萬元及其利息、違約金；上訴人己
    ○○部分則積欠六百十一萬二千七百三十七元及其利息、違
    約金），因上訴人己○○前開設定抵押權之房屋經法院拍賣
    無結果，被上訴人乃同意上訴人己○○以委請房屋仲介公司
    出售之方式處理，並於扣除相關支出之必要費用後，餘款一
    千一百三十七萬元，即由僑馥建築經理公司直接支付予被上
    訴人以清償債務，現尚積欠被上訴人三十六萬八千二百七十
    二元及如附表之利息及違約金之事實，業據其提出與其所述
    相符之授信約定書、借據、增補契約、保證書、放款部分本
    金、利息收回紀錄、貸款本息攤還表、沖償明細表、抵押權
    設定契約書、客戶資料查詢申請單等件影本為證，自堪信被
    上訴人之主張為真實；至於上訴人雖辯稱，兩造間有協議以
    上開房屋賣得之價金，供作清償債務之用，且日後被上訴人
    不能再向上訴人請求未償還之債務，上開債務視為已結清云
    云；惟按，上訴人前開對此有利於己之事實，除未能舉證以
    實其說外，且依卷附由上訴人向被上訴人所提出之申請書內
    容記載：「‧‧，本人（即上訴人己○○）經於九十三年三
    月三十日委請住商不動產公司仲介賣給郭林森先生總價一千
    二百三十萬元‧‧，本案之總價款扣除仲介佣金‧‧華僑銀
    行撤銷假扣押‧和增值稅‧及其他有關買賣之契稅後，餘款
    全部作為清還向貴行之貸款」等語，顯見上訴人向被上訴人
    所提出解決債務之申請書中，亦無其所述有與被上訴人達成
    以系爭房屋之價金，作為免除全部債務之意思存在，是上訴
    人空言辯稱，其與被上訴人間有以系爭房屋出售之價金，作
    為免除全部債務之協議，顯乏根據，難可採信。
五、綜上所述，上訴人積欠被上訴人借款三十六萬八千二百七十
    二元，及如附表所示之利息及違約金。從而，被上訴人依兩
    造間之借貸契約關係及連帶保證契約關係，請求上訴人連帶
    給付三十六萬八千二百七十二元，及如原判決附表所示之利
    息及違約金，為有理由，應予准許。是則原審判命上訴人給
    付，並依職權宣告假執行，並無違誤。上訴意旨指摘原判決
    不當，求予廢棄改判，為無理由，應予駁回其上訴。
六、兩造其餘之攻擊或防禦方法及未經援用之證據，經本院斟酌
    後，認為均不足以影響本判決之結果，自無逐一詳予論駁之
    必要，併此敘明。
七、據上論結，本件上訴為無理由，依民事訴訟法第四百三十六
    條之一第三項、第四百四十九條第一項、第八十五條第二項
    ，判決如主文。
中    華    民    國  九十五  年    一    月   十八   日
                  民事第五庭  審判長法  官  翁昭蓉
                                    法  官  陶亞琴
                                    法  官  蔡世祺
以上正本係照原本作成。
本判決不得上訴。
中    華    民    國  九十五  年    一    月   十八   日
                                    書記官  黃媚鵑


司法院資訊處製作；財團法人民間司法改革基金會備份。
